臺灣臺北地方法院刑事判決
111年度訴字第249號
公  訴  人  臺灣臺北地方檢察署檢察官
被      告  李承祐



指定辯護人  本院公設辯護人沈芳萍  
上列被告因違反槍砲彈藥刀械管制條例等案件，經檢察官提起公
訴（110年度偵字第34990號），本院判決如下：
    主  文
李承祐犯非法持有手槍罪，處有期徒刑貳年柒月，併科罰金新臺
幣壹萬元，罰金如易服勞役，以新臺幣壹仟元折算壹日。
扣案之物非制式手槍壹枝（槍枝管制編號○○○○○○○○○○號）沒收。
    犯罪事實
一、李承祐明知具有殺傷力之非制式手槍，屬槍砲彈藥刀械管制
    條例所規範之管制物品，非經主管機關許可，不得持有，竟
    基於持有具有殺傷力之非制式手槍之犯意，於民國110年11
    月21日凌晨0時許，在臺北市萬華區康定路將軍廟後方，自
    真實姓名年籍不詳綽號「小胖」之成年男子處，收受可發射
    子彈具有殺傷力之仿手槍外型製造之非制式手槍1 支（含彈
    匣1 個，槍枝管制編號0000000000號，下稱本案槍枝）後，
    而非法持有之。嗣李承祐於同日凌晨2 時20分許，行經臺北
    市萬華區漢口街2 段90巷口時，因形跡可疑為執行巡邏勤務
    之員警盤查，其上開犯行未經有犯罪追訴權限機關公務員發
    覺前，李承祐即主動向臺北市政府警察局萬華分局西門町派
    出所之警員坦承其於上揭時、地持有本案槍枝1支，經其同
    意後搜索，當場在李承祐腰際間查獲本案槍枝1支，始查悉
    上情。
二、案經臺北市政府警察局萬華分局報告臺灣臺北地方檢察署檢
    察官偵查起訴。
　　理  由
壹、證據能力：
一、按被告以外之人於審判外之陳述雖不符刑事訴訟法第159 條
    之1 至之4 等4 條之規定，而經當事人於審判程序同意作為
    證據，法院審酌該言詞陳述或書面陳述作成時之情況，認為
    適當者，亦得為證據；當事人、代理人或辯護人於法院調查
    證據時，知有刑事訴訟法第159 條第1 項不得為證據之情形
    ，而未於言詞辯論終結前聲明異議者，視為有前項之同意，
    同法第159 條之5 定有明文。立法意旨在於傳聞證據未經當
    事人之反對詰問予以核實，原則上先予排除。惟若當事人已
    放棄反對詰問權，於審判程序中表明同意該等傳聞證據可作
    為證據；或於言詞辯論終結前未聲明異議，基於尊重當事人
    對傳聞證據之處分權，及證據資料愈豐富，愈有助於真實發
    見之理念，且強化言詞辯論主義，使訴訟程序得以順暢進行
    ，上開傳聞證據亦均具有證據能力。本案下列所引用之被告
    以外之人於審判外之陳述（包含書面陳述），性質上均屬傳
    聞證據，檢察官、被告李承祐（下稱被告）及辯護人於本院
    準備程序、審理表示同意有證據能力（見本院卷第163頁至
    第165頁、第171頁至第173頁），且迄本院言詞辯論終結前
    ，均未主張有刑事訴訟法第159 條第1 項不得為證據之情形
    ，本院審酌上開證據作成時之情況，認應無違法或不當情事
    ，與本案待證事實間復具有相當之關聯性，以之作為證據應
    屬適當，依刑事訴訟法第159 條之5 第2 項之規定，認有證
    據能力。
二、本件認定事實所引用之非供述證據，並無證據證明係公務員
    違背法定程序所取得，檢察官、被告及辯護人於本院審判程
    序中復未於言詞辯論終結前表示異議，應認有證據能力。　
貳、認定犯罪事實所憑之證據及理由：
一、上揭犯罪事實，業據被告於警詢、偵查、本院訊問、準備程
    序及審理中均坦承不諱（偵字卷第13頁至第16頁、第17頁至
    第20頁、本院卷第101頁至第102頁、第162頁、第174頁），
    核與證人葉文光於警詢證述情節大致相符，復有自願受搜索
    同意書（偵卷第27頁）、萬華分局西門町派出所搜索扣押筆
    錄、扣押物品目錄表（偵卷第29頁至第33頁）、刑案蒐證照
    片（偵卷第41頁至第43頁）、內政部刑事警察局111年1月3
    日刑鑑字第1108041019號鑑定書（偵卷第95頁至第100頁）
    在卷可稽，且有扣案之本案手槍1支足佐可憑。又扣案之本
    案手槍，經送內政部警政署刑事警察局鑑定，認均具殺傷力
    ，鑑定結果：「送鑑手槍1支（槍枝管制編號：0000000000
    號），認係非制式手槍，由仿手槍外型製造之槍枝，組裝已
    貫通之金屬槍管而成，擊發功能正常，可供擊發適用子彈使
    用，認具殺傷力」，有內政部警政署刑事警察局111 年1 月
    3 日刑鑑字第1108041019號鑑定書可憑（偵卷第95頁至第10
    0頁）。是本案手槍1 枝係屬具有殺傷力之手槍之事實，應
    堪認定。綜上，足認被告上揭任意性自白與事實相符，核與
    事實相符。
二、綜上所述，本件事證明確，被告傷害犯行，堪以認定，應予
    依法論科。　　　　
參、論罪科刑：
一、核被告所為，係犯槍砲彈藥刀械管制條例第7 條第4 項之未
    經許可持有可發射子彈具有殺傷力之非制式手槍罪嫌。
二、被告自首並報繳其持有之全部槍枝：
　㈠按對於未發覺之罪自首而受裁判者，得減輕其刑。但有特別
    規定者，依其規定，刑法第62條定有明文。而槍砲彈藥刀械
    管制條例第18條第1項前段規定，犯本條例之罪自首，並報
    繳其持有之全部槍砲、彈藥、刀械者，減輕或免除其刑。又
    槍砲彈藥刀械管制條例既為刑法之特別法，則該條例第18條
    第1項前段規定，即為刑法第62條但書所示之特別規定，自
    應優先適用（最高法院106年度台上字第3353號判決意旨參
    照）。
　㈡查被告於110 年11月21日在臺北市政府警察局萬華分局西門
    町派出所所製作之警詢筆錄記載：警方110年11月21日00-03
    時執行北區巡邏勤務，因形跡可疑，遂上前攔檢盤詰身份時
    ，被告於02時20分許，主動告知腰際間有一把槍，並將衣服
    掀起讓警方檢視時，當場查獲仿金牛座改牾手槍一把（含彈
    匣1個子彈5顆）而當場告知涉嫌槍砲案件，宣讀相關權利義
    務後，逮捕接受詢問（偵卷第14頁、第18頁）。可認被告即
    主動供出持有槍枝之犯行，是被告在員警未發覺其涉嫌非法
    持有手槍前自首而接受裁判，又被告自首並報繳其持有之全
    部槍枝、彈藥，即有槍砲彈藥刀械管制條例第18條第1 項前
    段規定之適用，就被告所犯非法持有非制式手槍罪減輕其刑
    （但認無免除其刑之必要）。且經本院函詢就被告供出綽號
    「小胖」之人，移送單位亦表示無相關線索可供追查，亦有
    臺北市政府警察局萬華分局111年4月9日北市警萬分刑字第1
    113017072號函在卷足佐（本院卷第43頁），是辯護人為被
    告辯護以本案非法持有手槍部分，有槍砲彈藥刀械管制條例
    第18條第1項免除其刑之適用，尚非有據。
　㈢本案無從酌減其刑：
　1.按犯罪之情狀顯可憫恕，認科以最低刑度仍嫌過重者，得酌
    量減輕其刑，刑法第59條定有明文，所謂顯可憫恕，係指被
    告之犯行有情輕法重，客觀上足以引起一般人同情，處以經
    依法減刑後之法定最低刑度仍失之過苛，尚堪憫恕之情形。
　2.查被告明知槍枝為管制物品，非經許可不得持有，卻仍非法
    持有之，而其持有槍枝本身即已對社會治安形成高度潛在危
    險性，且被告於警詢供述，是為了要提供線索予葉文光小隊
    長偵辦槍砲案件，然其為葉文光小隊長所否認（偵卷第22頁
    至第23頁），此有警詢筆錄足佐，若需偵辦案件需要，警方
    自有一套標準作業流程，被告捨此不為，竟隨身攜帶具殺傷
    力之本案槍枝，對社會之危險性非低，更無可憫恕之特別事
    由，經本院各依槍砲彈藥刀械管制條例第18條第1項前段規
    定予以減輕其刑，法定刑已有相當減輕，依據前揭說明，自
    難認被告有何情堪憫恕或情輕法重之情形，客觀上顯然不足
    以引起一般人同情，實難認其犯罪之情狀有何情堪憫恕之處
    ，故無刑法第59條規定之適用，併予敘明。
二、爰以行為人之責任為基礎，審酌手槍為我國法律嚴格禁止之
    違禁物，業經政府宣導已久，被告於現今手槍氾濫之際，猶
    非法持有本案手槍，足見其漠視國家禁制規範，法治觀念淡
    薄。又其持有本案手槍，縱認為單純之持有，對社會之秩序
    及安寧仍將產生極大不安，潛在之危害甚鉅，被告無視禁令
    ，未經許可持有本案槍枝1 枝，應嚴予非難；兼衡被告自述
    高中畢業，家庭經濟狀況勉持、月收入5萬8,000元，無需扶
    養家人等生活狀況、智識程度（偵卷第13頁、第17頁、第本
    院卷第174頁）；暨酌以被告之素行、犯罪之動機、目的、
    手段、犯罪時所受之刺激、持有手槍之種類、型態與數量、
    造成法益侵害程度、查獲現場狀況、被告犯後坦承持有手槍
    犯行等犯後態度；檢察官、被告、辯護人就量刑陳明之意見
    及所為辯論等一切情狀，分別量處如主文第1項所示之刑，
    且就併科罰金部分，諭知易服勞役之折算標準，以資懲儆。
三、沒收部分
　㈠扣案之非制式手槍1支（即本案手槍），依前開鑑定結果，為
    槍砲彈藥刀械管制條例第4條第1項第1款所列手槍，屬違禁
    物，應依刑法第38條第1項規定宣告沒收。
　㈡扣案之手機1支，乃據被告否認與本案犯行相涉（本院卷第10
    1頁），而卷內復無證據證明與本案犯罪行為具有關聯性，
    爰不予宣告沒收。　
　㈢雖本案有扣案之非制式子彈5顆，經鑑定均不具有殺傷力，非
    屬違禁物，檢察官亦未聲請宣告沒收，附此敘明。
肆、應適用之法律：　　
    據上論斷，應依刑事訴訟法第299條第1項前段，判決如主
    文。
本案由檢察官蔡期民提起公訴，檢察官鄭雅方到庭執行職務。
中　　華　　民　　國   111    年     6    月    29    日
                  刑事第十三庭  審判長法　官  鍾雅蘭 
                                      法　官　郭又禎
　　　　　　　　　　　　　　　        法　官　劉庭維　
上正本證明與原本無異。
如不服本判決應於收受送達後20日內向本院提出上訴書狀，並應
敘述具體理由；其未敘述上訴理由者，應於上訴期間屆滿後20日
內向本院補提理由書（均須按他造當事人之人數附繕本）「切勿
逕送上級法院」。因疫情而遲誤不變期間，得向法院聲請回復原
狀。
                                      書記官  陳乃瑄
中　　華　　民　　國　　111 　年　　6 　　月　　30　　日
附錄本案論罪科刑法條全文：
槍砲彈藥刀械管制條例第7條
未經許可，製造、販賣或運輸制式或非制式火砲、肩射武器、機
關槍、衝鋒槍、卡柄槍、自動步槍、普通步槍、馬槍、手槍或各
類砲彈、炸彈、爆裂物者，處無期徒刑或七年以上有期徒刑，併
科新臺幣三千萬元以下罰金。
未經許可，轉讓、出租或出借前項所列槍砲、彈藥者，處無期徒
刑或五年以上有期徒刑，併科新臺幣一千萬元以下罰金。
意圖供自己或他人犯罪之用，而犯前二項之罪者，處死刑或無期
徒刑；處徒刑者，併科新臺幣五千萬元以下罰金。
未經許可，持有、寄藏或意圖販賣而陳列第一項所列槍砲、彈藥
者，處五年以上有期徒刑，併科新臺幣一千萬元以下罰金。
意圖供自己或他人犯罪之用，以強盜、搶奪、竊盜或其他非法方
法，持有依法執行公務之人所持有之第一項所列槍砲、彈藥者，
得加重其刑至二分之一。
第一項至第三項之未遂犯罰之。